【裁判字號】    97,消債更,448
【裁判日期】    990112
【裁判案由】    更生事件
【裁判全文】
臺灣士林地方法院民事裁定           97年度消債更字第448號
聲  請  人
即  債務人  甲○○
代  理  人  趙懷琪律師
上列當事人聲請更生事件，本院裁定如下：
    主  文
債務人甲○○自中華民國九十九年一月十三日十七時起開始更生
程序。
命司法事務官進行本件更生程序。
    理  由
一、按債務人不能清償債務或有不能清償之虞，且無擔保或無優
    先權之債務總額未逾新臺幣（下同）1,200 萬元者，於法院
    裁定開始清算程序或宣告破產前，得向法院聲請更生，觀之
    消費者債務清理條例第3 條、第42條第1 項規定自明。次按
    ，自債務人提出協商請求之翌日起逾30日不開始協商，債務
    人得逕向法院聲請更生，同條例第153 條定有明文。第按，
    法院開始更生程序之裁定，應載明其年、月、日、時，並即
    時發生效力；法院開始更生或清算程序後，得命司法事務官
    進行更生或清算程序，必要時得選任律師、會計師或其他適
    當之自然人或法人一人為監督人或管理人，復為同條例第45
    條第1 項、第16條所明定。
二、本件聲請意旨略以：聲請人有不能清償債務之情事，前曾於
    民國97年間以書面向最大債權金融機構即中國信託商業銀行
    股份有限公司（下稱中國信託銀行）請求共同協商債務清償
    方案，惟中國信託銀行因聲請人未使用銀行公會版本之聲請
    書，而逾30日期間未開始與聲請人協商。又聲請人無擔保或
    無優先權之債務總額為73萬322 元，未逾1,200 萬元，且未
    經法院裁定開始清算程序或宣告破產。為此，向本院聲請更
    生等語。
三、查聲請人甲○○所主張之上開事實，業據提出財團法人金融
    聯合徵信中心當事人綜合信用報告－債務清理條例前置協商
    專用債權人清冊（見本院卷第14至17頁）、聲請人聲請前置
    協商之律師函及聲請文件（見本院卷第35至41頁）、前置協
    商退件通知函（見本院卷第50頁）等為證。惟中國信託銀行
    表示，聲請人提供之資料非銀行共用之制式表格且文件非正
    本而無法與聲請人進行實質協商，此有中國信託銀行提出之
    前置協商補件通知函及98年10月26日之民事陳報狀，在卷可
    參（見本院卷第42、168 、169 頁）。按消債條例第151 條
    第1 項規定，聲請人聲請前置協商僅需提出債權人清冊，以
    書面向最大債權金融機構請求協商債務清償方案並表明共同
    協商意旨即為已足，該法條所規定之文件並未要求制式表格
    ，亦未因債務人是否提出正本而有不同之效果。經查聲請人
    於前置協商所提出之文件有：財團法人金融聯合徵信中心當
    事人綜合信用報告－債務清理條例前置協商專用債權人清冊
    、聲請人之債權人清冊、全民健保卡、身份證、低收入戶卡
    之正反面影本、財產及收入狀況說明書、94年至96年之綜合
    所得稅各類所得資料清單、財產歸屬資料清單，此有聲請人
    提出之律師函及中國信託銀行98年10月26日之民事陳報狀，
    在卷可參（見本院卷第42、171 至183 頁），是聲請人所提
    出之上開資料業已符合消債條例第151 條第1 項之規定，從
    而中國信託銀行命聲請人補正之事項，於法尚屬無據，自為
    不可歸責於聲請人。是聲請人以中國信託銀行自其提出協商
    之翌日起逾30日不開始協商，而聲請更生，於法即無不合。
    又聲請人目前並無任何財產，每月收入（包含低收入補助款
    ）約為3 萬3,221 元，且需與配偶共同扶養兩名未成年子女
    ，此有低收入戶卡、財產歸屬資料清單、95至97年度綜合所
    得稅各類所得資料清單、薪資轉帳及政府補助款存摺影本全
    戶戶籍謄本、薪資單（見本院卷第18、20、22、23、27、55
    、75、76、100 至102 、106 至122 頁）等，在卷可稽，債
    務總額為73萬322 元，從而聲請人主張有不能清償債務之情
    事，應堪認為真實。又聲請人查無消費者債務清理條例第6
    條第3 項、第8 條或第46條各款所定駁回更生聲請之事由存
    在。揆之首揭規定及說明，聲請人聲請裁定准許更生，於法
    尚無不合，應許開始更生程序，並命司法事務官進行本件更
    生程序。
四、爰裁定如主文。
中    華    民    國    99    年    1     月    12    日
                  民事第二庭  法      官  方彬彬
上為正本係照原本作成。
本件不得抗告。
中    華    民    國    99    年    1     月    12    日
                              書  記  官  羅伊安

司法院資訊處製作；財團法人民間司法改革基金會備份。
